臺灣高等法院臺中分院刑事判決
111年度上訴字第2132號

上  訴  人  
即  被  告  賴俊宇



選任辯護人  葉憲森律師（法扶律師）                  
上列上訴人因違反槍砲彈藥刀械管制條例案件，不服臺灣臺中地
方法院110年度訴字第2380號中華民國111年7月4日第一審判決（
起訴案號：臺灣臺中地方檢察署110年度偵字第32238號），提起
上訴，本院判決如下：
    主      文
上訴駁回。
    事實及理由
一、本案審判範圍之說明：
　　按上訴得明示僅就判決之刑、沒收或保安處分一部為之，刑
    事訴訟法第348條第3項定有明文。核該條項規定之立法理由
    謂：「為尊重當事人設定攻防之範圍，並減輕上訴審審理之
    負擔，容許上訴權人僅針對刑、沒收或保安處分一部提起上
    訴，其未表明上訴之認定犯罪事實部分，則不在第二審之審
    判範圍。」是依據現行法律規定，當事人已得不隨同其犯罪
    事實，而僅針對刑、沒收或保安處分之一部提起上訴，且於
    上訴人明示僅就刑上訴時，第二審法院即不再就原審法院所
    認定之犯罪事實為審認，而僅以原審法院所認定之犯罪事實
    ，作為論認原審所處宣告刑妥適與否之判斷基礎。本案係由
    被告賴俊宇提起上訴，檢察官未於法定期間內上訴，被告上
    訴書載明對原判決量刑部分不服之旨，於本院審理時亦明示
    僅就原判決所處之刑之部分提起上訴（見本院卷第75頁），
    而未對原判決所認定之犯罪事實、罪名及沒收部分聲明不服
    ，依前揭說明，本院審判範圍僅限於原判決所處之刑部分，
    其餘被告未表明上訴部分，則不在本院之審判範圍。
二、本案據以審查量刑妥適與否之原判決所認定犯罪事實及罪名
    ：
　㈠原審認定之犯罪事實：
　　賴俊宇明知依法列管之槍砲，子彈，未經許可不得持有，竟
    基於非法持有槍砲、子彈之犯意，於民國109年3月至5月間
    之某時日，在臺中市○區○○○路與○○路路口附近，由真實姓名
    、年籍資料均不詳、綽號「溫仔」之不詳成年男子交付予其
    具殺傷力之手槍1支（槍枝管制編號0000000000號，下稱系
    爭手槍）與制式子彈14顆而持有之，並將系爭手槍、制式子
    彈帶回至其位於臺中市○○區○○○街00巷00號住處。嗣於110年
    9月23日賴俊宇將系爭手槍、制式子彈14顆攜帶在身上出門
    ，並將其中4顆制式子彈放置包包內，並與不知情之莊侑銘
    、范文皇一同搭乘不知情之許德偉所駕駛之車牌號碼000-00
    00號自小客車，再將裝有制式子彈4顆之包包交付予不知情
    之范文皇幫忙拿著該包包。嗣於同日22時50分許，許德偉駕
    駛上開自小客車搭載賴俊宇與范文皇、莊侑銘等人，行經臺
    中市○區○○街與○○街路口附近時，因形跡可疑，遭警攔查而
    循線查獲上情，並當場扣得系爭手槍1支、制式子彈14顆（
    含交付予范文皇持有之包包內之4顆子彈），始悉上情。
　㈡原審認定之罪名：
　　核被告所為，係犯槍砲彈藥刀械管制條例第7條第4項之非法
    持有非制式手槍罪，及同條例第12條第4項之非法持有子彈
    罪。被告自109年3月至5月間起持有系爭手槍及子彈後，至1
    10年9月23日為警查獲為止，均屬持有行為之繼續，應論以
    繼續之一行為。被告於同日取得前揭系爭手槍及制式子彈而
    持有，為一行為同時觸犯前揭罪名，屬想像競合犯，應依刑
    法第55條前段規定，從一重依槍砲彈藥刀械管制條例第7條
    第4項之非法持有非制式手槍罪處斷。
三、上訴駁回之理由：　　
  ㈠被告上訴意旨略以：被告僅係國民中學畢業，智識程度不高
    ，因被告自109年4、5月間由友人處受託本案槍彈後，僅係
    單純為友人保管，被告一向將本案槍彈妥放於居處，從未持
    之用以犯案，且所持有之槍彈數量不多，對治安之危害有限
    ，亦無造成具體損害。案發後被告始終坦承配合檢警辦案，
    對其行為亦深感懊悔，惡性非屬重大；另被告雖有前科，然
    經矯治有成，已十餘年未曾犯案，現從事砂石運送工作，雖
    辛苦卻感到腳踏實地之心安，被告經此一案，深感懊悔，本
    案原審判處之刑加計罰金易服社會勞役後，被告將脫離社會
    生活非短之時間，而被告現正值壯年，屬得致力為人生打拚
    創業立基之良期，且被告於社會上已有正當工作，實無必要
    科以長期刑度方能矯治，如被告經長時間執行完畢後，又需
    面臨再社會化之問題，對現今已矯治有成、融入社會之被告
    ，實非適當之矯正手段，就被告客觀之犯行及主觀之惡性兩
    者加以考量，審酌上述諸點及刑法第57條各款事項，原審量
    刑過重而有不當，請依刑法第59條及第57條各款事項，改判
    較輕之刑度，使被告無庸長期脫離社會及家庭生活，同時兼
    顧刑法之特別預防，以勵自新等語。　　
  ㈡本院查：　　
  ⒈原判決已於理由欄貳、二、(四)中說明：同為非法持有槍枝
    之人，其原因動機不一，犯罪情節未必盡同，其非法持有槍
    枝行為所造成危害社會之程度自屬有異，於此情形，倘依其
    情狀處以相當之有期徒刑，即足以懲儆，並可達防衛社會之
    目的者，自非不可依客觀之犯行與主觀之惡性二者加以考量
    其情狀，是否有可憫恕之處，而適用刑法第59條之規定酌量
    減輕其刑，期使個案裁判之量刑，能斟酌至當，符合比例原
    則。經查，被告非法持有上開可發射子彈具有殺傷力之槍枝
    及具殺傷力子彈，危害人身安全及社會秩序，且為國法所嚴
    禁，其行為固屬不該，惟對社會治安之危害與其他持槍為不
    法犯行之人相較，顯然有異，故以被告犯案情節觀之，倘以
    法定本刑之最低刑度予以量刑，仍有失之過苛而不盡情理，
    不免予人情輕法重之感，且難謂符合罪刑相當性及比例原則
    ，更無從與非法持有大量槍枝，及長期持有者之惡行有所區
    隔，是其犯罪情狀相較於法定之重刑，在客觀上足以引起一
    般人之同情，情節尚堪憫恕，爰依刑法第59條規定，酌量減
    輕其刑等語，核無不合。被告上訴無視原判決此部分之論述
    ，針對原判決已適用刑法第59條規定予以酌減其刑之有利法
    律適用，猶以對原判決聲明不服之上訴方式再為爭執，容有
    誤會，非有理由。
　⒉又刑之量定，係實體法上賦予法院得為自由裁量之事項，倘
    其量刑已以行為人之行為罪責為基礎，並斟酌刑法第57條各
    款所列情狀，在法定刑度內，酌量科刑，如無偏執一端，致
    明顯失出失入情形，即不得指為違法（最高法院111年度台
    上字第2589號判決意旨參照）。原判決審酌具有殺傷力之手
    槍及子彈屬高度危險之物品，被告漠視法令，任意持有槍枝
    及具殺傷力子彈，對於他人之身體、生命及社會治安顯已造
    成危險與不安，足見法治觀念薄弱，所為均值非難，被告坦
    認之犯後態度，併考量被告持有手槍及具殺傷力子彈之數量
    ，暨其素行、犯罪動機、目的，及被告自陳國中畢業，從事
    砂石助理跟著跑車，月收入約新臺幣4萬多，需要扶養父母
    ，沒有子女（見原審卷第119頁）等一切情狀，就被告所犯
    槍砲彈藥刀械管制條例第7條第4項之非法持有非制式手槍罪
    量處有期徒刑有期徒刑2年7月，併科罰金新臺幣3萬元，經
    核原判決顯已以行為人之責任為基礎，依刑法第57條所列情
    狀，為刑之量定，既未逾法定刑之範圍，亦無裁量權濫用或
    失之過重之情形，且被告上訴所指素行、犯罪動機、目的、
    持有槍彈之數量、智識程度、生活狀況各情，亦已經原審於
    量刑時予以斟酌。況被告所犯非法持有非制式手槍罪之法定
    刑為「5年以上有期徒刑，併科新臺幣1千萬元以下罰金」，
    經依刑法第59條減輕後，有期徒刑部分之最低度刑為2年6月
    有期徒刑，原審僅量處被告2年7月有期徒刑，顯係從輕量刑
    ，對被告已屬寬厚，縱與被告主觀上之期待有所落差，仍難
    指原審量刑有何不當或違法。是被告徒憑前詞，上訴指摘原
    審量刑過重，請求從輕量刑云云，洵非可取。
  ㈢綜上，被告上訴意旨請求依刑法第59條、第57條各款事項審
    酌改判較輕之刑，而執前詞指摘原判決量刑不當，並無理由
    ，應予駁回。　　 
據上論斷，應依刑事訴訟法第368條，判決如主文。
本案經檢察官蔡雯娟提起公訴，檢察官謝岳錦到庭執行職務。
中　　華　　民　　國　　111 　年　　10　　月　　18　　日
            刑事第六庭　  審判長法　官　吳  進  發
                                法　官　鍾  貴  堯
                                法　官　尚  安  雅
以上正本證明與原本無異。
如不服本判決應於收受送達後二十日內向本院提出上訴書狀，其
未敘述上訴之理由者並得於提起上訴後二十日內向本院補提理由
書（均須按他造當事人之人數附繕本）「切勿逕送上級法院」。
因疫情而遲誤不變期間，得向法院聲請回復原狀。

                                書記官  林  巧  玲 
中　　華　　民　　國　　111 　年　　10　　月　　18　　日
附錄本案論罪科刑法條：
槍砲彈藥刀械管制條例第7條第4項
未經許可，持有、寄藏或意圖販賣而陳列第1項所列槍砲、彈藥
者，處5年以上有期徒刑，併科新臺幣1千萬元以下罰金。
槍砲彈藥刀械管制條例第12條第4項
未經許可，持有、寄藏或意圖販賣而陳列子彈者，處5年以下有
期徒刑，併科新台幣300萬元以下罰金。